臺灣板橋地方法院刑事判決　　　　　　100年度易字第2306號
公　訴　人　臺灣板橋地方法院檢察署檢察官
被　　　告　曾竣權
上列被告因妨害自由案件，經檢察官提起公訴（100 年度偵字第
11369 號），本院裁定改依簡式審判程序，判決如下：
    主  文
曾竣權犯恐嚇危害安全罪，處拘役參拾日，如易科罰金，以新臺
幣壹仟元折算壹日，扣案之空保特瓶壹個及蝴蝶刀壹把均沒收。
    事  實
一、曾竣權與蘇美如互為阿姨、姪子，是二人間具有家庭暴力防
    治法第3 條第4 款之家庭成員關係。曾竣權因與其阿姨蘇美
    如夙有嫌隙，於民國100 年4 月17日20時30分許，見蘇美如
    至其位於新北市○○區○○街97號2 樓之住處內作客，因而
    心生不滿，竟基於加害生命、身體、自由之犯意，以右手持
    蝴蝶刀揮舞、左手持裝有汽油之保特瓶作勢向蘇美如潑灑之
    方式，向蘇美如恫嚇稱「趕快離開我家，我不歡迎妳來」等
    語，致蘇美如心生畏懼，並生危害於其安全。嗣經警據報前
    往處理後，當場扣得曾竣權所有供其恐嚇蘇美如所用之前開
    保特瓶1 個（其內盛裝之汽油業經變賣為新臺幣25元）及蝴
    蝶刀1 把，而查悉上情。
二、案經新北市政府警察局永和分局移送臺灣板橋地方法院檢察
    署檢察官偵查起訴。
    理  由
一、查被告曾竣權所犯並非死刑、無期徒刑、最輕本刑為3 年以
    上有期徒刑之罪或高等法院管轄第一審案件，而其於準備程
    序進行中，被告先就被訴事實為有罪之陳述，經法官告知簡
    式審判程序之旨，並聽取公訴人及被告之意見後，本院認適
    宜改依簡式審判程序進行，爰依刑事訴訟法第273 條之1 第
    1 項規定，裁定進行簡式審判程序，合先敘明。
二、上揭事實，業據被告於偵查及本院審理中供認不諱，核與證
    人即被害人蘇美如於警詢中指訴及證人陳坤培、蘇瑞卿、楊
    海天於警詢時之證述情節大致相符，並有原用以盛裝汽油之
    空保特瓶1 個及蝴蝶刀1 把扣案可資佐證，足認被告之自白
    核與事實相符，本案事證明確，被告之恐嚇犯行洵堪認定。
三、論罪科刑及沒收：
  (一)按刑法之恐嚇罪，所稱係以加害生命、身體、自由、名譽、
    財產之事，恐嚇他人者，係指以使人生畏怖之心為目的，而
    通知將加害之旨於被害人而言，最高法院52年臺上字第751
    號著有判例可資參照。又恐嚇罪成立並不以行為人真有加害
    之意為必要，而被害人是否心生畏懼，亦應本於社會客觀經
    驗法則以為判斷基準。查被告於上開時、地，右手持蝴蝶刀
    揮舞、左手持汽油作勢潑灑，並以前開言語向被害人蘇美如
    為恫嚇之行為，衡之社會一般常情觀之，與人爭執時雙手持
    蝴蝶刀及汽油顯有隱諭將可任意傷害他人之意味，故被告所
    為堪認係出於恐嚇之犯意為之，且此舉客觀上已足使一般人
    聞之而感到畏懼，況被害人蘇美如亦表示因此而感到害怕、
    恐懼，且被告業於審判中坦承犯行，堪認被告確有恐嚇被害
    人之犯意，並使人心生畏懼，而致生危害於安全甚明。又被
    害人蘇美如為被告曾竣權之阿姨，業據其等陳稱在卷，足認
    其等間具有家庭暴力防治法第3 條第4 款所稱「旁系血親」
    之家庭成員關係。是核被告曾竣權所為，係犯刑法第305 條
    之恐嚇危害安全罪。上開被告曾竣權所犯恐嚇危害安全罪部
    份，屬於對家庭成員間實施精神不法侵害之行為，自該當家
    庭暴力防治法所稱之家庭暴力罪，惟因家庭暴力防治法對於
    家庭暴力罪並無科處刑罰之規定，是以僅依刑法恐嚇危害安
    全罪予以論罪科刑。
  (二)爰審酌被告不思以理性方式解決口角紛爭，竟以手持蝴蝶刀
    及汽油，並出言恐嚇被害人等激烈之方式，造成被害人心生
    畏懼，行為實有非當，惟念及被告犯後於本院審理中已坦承
    犯行，又被告除本件犯行外，未曾因故意犯罪受有期徒刑以
    上刑之宣告，有臺灣高等法院被告前案紀錄表1 份附卷可考
    ，素行尚佳，兼衡被告犯罪之動機、手段、智識程度及被告
    為罹患躁鬱症之人，有其提出之吳東庭醫師診所自律精神失
    調專科藥袋及藥品明細附卷可參（見100 年度偵字第11369
    號偵查卷宗第31至32頁）等一切情狀，量處如主文所示之刑
    ，並諭知如主文所示易科罰金之折算標準，以資懲儆。至扣
    案被告持以恐嚇被害人之空保特瓶1 個（原用以盛裝汽油）
    及蝴蝶刀1 把，均屬其所有，業據其於本院審理中所供明（
    見本院卷第13頁背面），爰併予宣告沒收，附此敘明。
據上論斷，應依刑事訴訟法第273 條之1 第1 項、第299 條第1
項前段，刑法第305 條、第41條第1 項前段、第38條第1 項第2
款，刑法施行法第1 條之1 第1 項、第2 項前段，判決如主文。
本案經檢察官吳孟竹到庭執行職務。
中    華    民    國  100     年    7     月    29    日
                  刑事第九庭  法  官   鄭凱文
以上正本證明與原本無異。
如不服本判決應於收受本判決後10日內向本院提出上訴書狀，並
應敘述具體理由。其未敘述上訴理由者，應於上訴期間屆滿後20
日內補提理由書狀於本院 (均須按他造當事人之人數附繕本)「
切勿逕送上級法院」。
                              書記官   陳筱惠
中    華    民    國   100    年    8     月    1     日
本案論罪科刑法條：
中華民國刑法第305條（恐嚇危害安全罪）
以加害生命、身體、自由、名譽、財產之事，恐嚇他人致生危害
於安全者，處2 年以下有期徒刑、拘役或3 百元以下罰金。